臺灣臺中地方法院刑事裁定
111年度聲字第875號
聲  請  人
即  被  告  鄭佩伶




選任辯護人  張淑琪律師（法扶律師）
上列聲請人即被告因違反毒品危害防制條例案件（本院111 年度
訴字第341 號），聲請發還扣押物，本院裁定如下：
    主    文
聲請駁回。
    理    由
一、聲請意旨略以：聲請人即被告鄭佩伶（下稱聲請人）被訴違
    反毒品危害防制條例案件，經扣押門號0000000000號三星廠
    牌行動電話1 支，該扣案物與本案無關，而無留存之必要，
    起訴書已記載甚明，且聲請人因工作需要使用該電話，為此
    依刑事訴訟法第142 條第1 項、第2 項規定，聲請准予發還
    等語。
二、按可為證據或得沒收之物，得扣押之；扣押物若無留存之必
    要者，不待案件終結，應以法院之裁定或檢察官命令發還之
    ；扣押物因所有人、持有人或保管人之請求，得命其負保管
    之責，暫行發還，刑事訴訟法第133 條第1 項、第142 條第
    1 項前段、第2 項分別定有明文。又按扣押物未經諭知沒收
    者，應即發還。但上訴期間內或上訴中遇有必要情形，得繼
    續扣押之，刑事訴訟法第317 條亦有明定。所謂扣押物無留
    存之必要者，乃指非得沒收之物，且又無留作證據之必要者
    而言，始得依前開規定發還，倘扣押物有留存之必要者，即
    不予發還（最高法院100 年度台抗字第528 號裁定意旨參照
    ）。又該等扣押物有無留存之必要，並不以經確認可為證據
    或係得沒收之物為限，且法院審理時，有無繼續扣押必要，
    應由事實審法院依案件發展、事實調查，予以審酌（最高法
    院101 年度台抗字第125 號裁定意旨參照）。準此，扣押物
    有無留存之必要性，自應視刑事案件之進行階段，由檢察官
    或受理法院依其案件性質、案件發展、事實調查而為判斷。
三、經查，聲請人所犯違反毒品危害防制條例案件，經本院於11
    1 年4 月28日以111 年度訴字第341 號判決聲請人犯販賣第
    二級毒品罪（共2 罪），應執行有期徒刑5 年5 月，且未判
    決確定。而聲請人所指該支三星廠牌行動電話雖未經本院於
    前揭判決中諭知沒收，然我國刑事訴訟法之第二審採覆審制
    ，就上訴案件為完全重複之審理，第二審法院就其調查證據
    之結果，為證據之取捨、認定事實及適用法律，非僅依第一
    審判決基礎之資料加以覆核而已，亦不受第一審法院事實認
    定或法律適用之拘束，自不得僅因該支三星廠牌行動電話於
    本院前揭判決中未予諭知沒收，即遽認第二審法院必為相同
    之認定。尤其一般行動通訊設備均會留存聯絡人資料、通話
    時間、對象或訊息內容等資訊，於案件審理過程中，伴隨證
    據資料之調查或事實爭點之浮現，仍有機會發掘出先前審判
    階段未能查知之相關人名或暱稱，此時一旦藉由上開通訊資
    料之相互比對與連結，非無可能凸顯出該支三星廠牌行動電
    話之犯罪工具屬性，更見保全此一證物之實益。是以，該支
    三星廠牌行動電話既係聲請人所有，並為本案之扣押證物，
    於本案尚未確定前，該支三星廠牌行動電話是否與聲請人之
    犯罪情節有關而得予諭知沒收，即屬未定，自有繼續扣押之
    必要，合於刑事訴訟法第317 條但書之規定，尚不得先行裁
    定發還，而應留待本案確定後，由執行檢察官依法處理為宜
    。故聲請人向本院聲請發還上開扣押物即該支三星廠牌行動
    電話，尚難准許，應予駁回。
四、爰依刑事訴訟法第220 條，裁定如主文。
中　　華　　民　　國　 111　　年　　4　　 月　　28　　日
                  刑事第四庭　審判長法　官  黃佳琪
                                    法　官  魏威至
                                    法　官  劉依伶
以上正本證明與原本無異。
如不服本裁定，應於收受送達後5日內向本院提出抗告狀。（應
附繕本）
　　　　　　　　　　　　　　　　　　書記官  盧弈捷
中　　華　　民　　國　　111 　年　　4 　　月　　28　　日